臺灣臺北地方法院民事判決　　　　　　　95年度再易字第58號
再審　原告　甲○○
訴訟代理人　丙○○
再審　被告　乙○○
上列當事人間請求返還不當得利事件，再審原告對於中華民國95
年10月11日本院95年度簡上字第145號確定判決提起再審之訴，
經本院於96年4月13日言詞辯論終結，判決如下：
    主    文
再審之訴駁回。
再審訴訟費用新台幣壹仟陸佰陸拾伍元由再審原告負擔。
    事實及理由
一、再審原告主張：本院95年度簡上字第145號確定判決（下稱
    「原確定判決」）有民事訴訟法第497條規定「足影響於裁
    判之重要證物，漏未斟酌」之再審事由。本件爭議有13項，
    其中11項應以實際測量現場之尺寸計算施作坪數，另2項關
    於清運車台數、監工費部分未經再審被告舉證，且再審被告
    說詞前後反覆，原判決漏未審酌伊於原審民國95年3月9日提
    出民事上訴準備狀所附書證一之6、一之7、一之8、一之9、
    一之10、二之1、二之2、三之1、四、五等證物（見原審卷
    第26至第30頁、第32頁至第39頁），而有民事訴訟法第497
    條之再審事由等語。並聲明：（一）本院93年度店簡字第61
    2號判決與原確定判決不利再審原告部分廢棄；（二）再審
    被告應給付再審原告新台幣（下同）104,950元，及自92年9
    月4日起至清償日止，按年息5%計算之利息；（三）再審被
    告在前訴訟程序第一審之反訴駁回。
二、再審被告則以：原審就兩造爭執之事項已有鑑定，且有詳細
    審酌證據，再審原告請求無理由等語置辯。並聲明：再審之
    訴駁回。
三、按再審之訴，應於30日之不變期間內提起，前項期間，自判
    決確定時起算，但再審之理由知悉在者，自知悉時起算，民
    事訴訟法第500條第1項、第2項定有明文。又判決，於上訴
    期間屆滿時確定，但於上訴期間內有合法之上訴者，阻其確
    定；不得上訴之判決，於宣示時確定；不宣示者，於公告時
    確定，民事訴訟法第398條第1項、第2項亦有明文。經查，
    本院95年度簡上字第145號判決，因係不得上訴第三審之判
    決，依前揭民事訴訟法第398條第1項、第2項規定，於95年1
    0月11日宣示時即行確定，而該判決書於95年10月14日送達
    再審原告，此有本院送達證書附於原審卷可稽，其再審之訴
    之不變期間應自送達該判決予再審原告之翌日起算，是再審
    原告於同年11月6日提起本件再審之訴，應認已遵守30日之
    不變期間，合先敘明。
四、本院得心證之理由：
（一）按對於簡易訴訟程序之第二審確定終局裁判，如就足影響
      於裁判之重要證物，漏未斟酌者，亦得提起再審之訴或聲
      請再審，民事訴訟法第436條之7固定有明文。惟所謂「足
      影響於裁判之重要證物，漏未斟酌」，係指當事人於前訴
      訟程序業已提出此證物，惟法院漏未於判決理由中斟酌，
      且該證物足以動搖原確定判決基礎者而言，若原確定判決
      已於理由項下說明其為不必要之證據，或縱經斟酌亦不足
      影響原確定判決基礎者，即與漏未斟酌有間，不得據為本
      條所定之再審理由。
（二）經查：
  １、再審原告雖主張：原確定判決有民事訴訟法第497條所稱
      「足影響於判決之重要證物，漏未斟酌」之再審事由云云
      ，然查依據當事人主張之事實而適用法律，係法院之職權
      ，而非屬辯論主義之範疇，法院自不受當事人有關法律主
      張之拘束，是再審原告雖主張依民事訴訟法第497條規定
      提起再審之訴，然因民事訴訟法第436條之7規定為簡易訴
      訟程序有關再審之特別規定，應較民事訴訟法第497條：
      「依第466條不得上訴於第三審法院之事件，除前條規定
      外，其經第二審確定之判決，如就足影響於判決之重要證
      物，漏未斟酌，或當事人有正當理由不到場，法院為一造
      辯論判決者，亦得提起再審之訴。」之規定優先適用，本
      院自不受再審原告前開主張之拘束，而得依民事訴訟法第
      436條之7規定為裁判，自不待言。
  ２、再審原告主張：伊於前訴訟程序曾提出爭議項目附表、再
      審被告有關清運車事3次不同說詞摘錄、再審被告有關監
      工費事3次不同說詞摘錄、再審被告變更之28年上字第107
      號判例與真正判例、計算式狀、附表（二）鑑定報告之使
      用錯誤（虛增）數字及不公平事實說明、台灣台北地方法
      院檢察署93年度偵字第5937號不起訴處分書節本、93年10
      月28日第一審言詞辯論筆錄節本（即再審原告於前訴訟程
      序第二審95年3月9日提出民事上訴準備狀所附書證一之6
      、一之7、一之8、一之9、一之10、二之1、二之2、三之1
      、四、五）等證物（見前訴訟程序第二審卷第26至第30頁
      、第32頁至第39頁），足證再審原告計算、主張之數量屬
      實，再審被告主張之數量及公會之鑑定報告計算之數量，
      與實際施作數量比較，均有多項錯誤不實，且再審被告就
      清運車及監工費事項3次說詞不同，復未盡舉證責任，並
      竄改上開判例，則再審被告主張清運車費用及監工費均無
      足採，原確定判決未斟酌上開證物，顯有足以影響於判決
      結果之重要證物漏未斟酌之再審事由等語。
  ３、惟再審原告前開之主張，已經原確定判決於判決理由中認
      定何以採用台北市室內設計裝修同業工會鑑定報告為各單
      項金額之計算基礎，及未鑑定有關拆除項目下之浴室地壁
      部分，何以依裝修費用清單內所記載之13坪為計算基礎（
      見原確定判決第3、4頁）；另再審被告就清運車費用及監
      工費部分之歷次陳述，並無何矛盾之處，再審原告亦不爭
      執有清運車3台及小推土機2台到場清運垃圾（見前訴訟程
      序第一審卷第43頁背面言詞辯論筆錄），原確定判決亦已
      說明何以再審原告主張應以3台清運車計費不足採之理由
      ，及何以再審原告主張應扣除監工費不足採之理由（見原
      確定判決第4、5頁）。原確定判決就事實之認定、爭點之
      整理及證據方法之取捨，已有明確之判斷，再審原告前開
      主張縱經斟酌亦不足影響原確定判決之內容，並非漏未審
      酌，且再審原告之主張原屬原確定判決證據取捨之當否問
      題，實與是否足以影響於判決之重要證物漏未斟酌無涉，
      揆諸前開說明，自不符民事訴訟法第436條之7規定之再審
      理由。是再審原告之主張，並不足採。
五、綜上所述，再審原告主張原確定判有民事訴訟法第436條之7
    之再審事由，提起本件再審之訴，為無理由，應予駁回。
六、據上論結，本件再審之訴為無理由。依民事訴訟法第78條，
    判決如主文。
中　　華　　民　　國　　96　　年　　4 　　月　　27　　日
              民事第六庭審判長法　官　李昆曄
                              法  官  陳婷玉
                              法  官  蕭清清
以上正本係照原本作成
本件判決不得上訴
中　　華　　民　　國　　96　　年　　4 　　月　　27　　日
                  　　　　　　書記官　林秀娥
